臺灣高等法院花蓮分院刑事判決　　96年度重上更(三)字第58號
上　訴　人
即　被　告　甲○○
指定辯護人　魏辰州律師
上列上訴人因違反毒品危害防制條例案件，不服中華民國94年12
月30日臺灣花蓮地方法院94年度訴字第364號第一審判決（起訴
案號：臺灣花蓮地方法院檢察署94年度偵字第3115號、3434號及
併辦案號：96年度偵字第841號），提起上訴，經最高法院第3次
發回更審，本院判決如下：
    主  文
原判決撤銷。
甲○○連續販賣第壹級毒品，處有期徒刑壹拾貳年，扣案之以包
裝袋盛裝之第壹級毒品海洛因柒包（驗餘合計淨重零點參貳公克
，空包裝重壹點貳柒公克）沒收銷燬之；行動電話壹支（不含
SIM卡，門號為0000000000號）、小皮包壹個，均沒收；未扣案
之販賣第壹級毒品所得新臺幣參萬伍仟元沒收，如全部或一部不
能沒收時，以其財產抵償之。
    事  實
一、甲○○明知海洛因屬毒品危害防制條例規定之第一級毒品，
    不得非法販賣，竟基於販賣第一級毒品海洛因營利之概括犯
    意，以劉明鳳所有之門號0000000000號、自己所有之門號
    0000000000號、其女友哥哥周仁皇所有之門號0000000000號
    行動電話3支，作為聯絡毒品交易之工具，由欲購買海洛因
    之人撥打上開行動電話與甲○○聯絡，雙方於電話中商議並
    談妥毒品之交易價格、數量及地點後，再由甲○○持海洛因
    至交易地點交付販賣對象之方式，於附表所示之時間、地點
    ，連續多次販賣第一級毒品海洛因予劉樹穆、郭俊銘、羅世
    昌、羅榮權、董健福、李輩基及鄧政鴻等7人，供其等施用
    ；嗣經警於民國（下同）94年8月27日凌晨1時30分許，在花
    蓮縣玉里鎮○○路○段與民生街口為警查獲，並扣得其所有
    之小皮包1個，及置於其內之第一級毒品海洛因7包（合計淨
    重0.32公克），以及其所有供販賣海洛因使用之行動電話（
    不含SIM卡，門號為0000000000號）1支。
二、案經花蓮縣警察局玉里分局移送臺灣花蓮地方法院檢察署檢
    察官偵查起訴暨移送併案審理。
    理  由
一、證據能力部分：
    按被告以外之人於審判外之陳述雖不符刑事訴訟法第159條
    之1至之4等4條之規定，而經當事人於審判程序同意作為證
    據，法院審酌該言詞陳述或書面陳述作成時之情況，認為適
    當者，亦得為證據，同法第159條之5第2項定有明文。查證
    人郭俊銘、劉樹穆於警詢中之陳述，雖係被告以外之人於審
    判外之陳述，性質上屬傳聞證據，惟被告於本院準備程序及
    審理時對其證據能力已表示沒意見，且未於言詞辯論終結前
    聲明異議（見本院更(三)審卷第30頁、第119頁），本院審酌
    該言詞陳述作成時之情況，並無不適當之情形，且均為證明
    被告有無本件犯行所必要，均具有證據能力。
二、認定犯罪事實所憑之證據及理由：
　　上揭事實業經被告甲○○於本院審理時坦承不諱（見本院更
    (三)卷第119-121頁），至於被告販賣海洛因予附表所示之人
    之次數，部分因被告、證人記憶模糊，僅大略證述，已難探
    求確切時間、次數及金額，依罪疑唯輕原則，僅以被告及證
    人所述較明確及較少之次數及金額認定之（參原審卷第128
    頁、第157頁、本院更(二)審卷第29-30頁），對此認定，被告
    於上訴審亦不爭執，堪予確定。並有下列證據以為佐證：
（一）證人劉樹穆於警詢中證稱：伊於93年8月16日下午14時許
      ，在玉里鎮長良農場旁魚池邊向綽號「裕滄」的人買新臺
      幣（下同）2000元海洛因、伊係打裕滄之電話0000000000
      號聯絡買毒事宜等語（參玉警刑字第0943000941號警卷第
      13頁）。
（二）證人郭俊銘於警詢中證稱：伊於94年3月及4月曾向甲○○
      購買毒品、伊每天向甲○○購買海洛因500元1小包、伊用
      公用電話打甲○○手機0000000000號，約定在他家玉里鎮
      ○○路旁小巷道買，是一手交錢一手交貨、該手機號碼
      0000000000號都是甲○○接的，對伊只有購買海洛因等語
      （參玉警刑字第0963000155號警卷第14-15頁）。
（三）證人羅世昌於偵查及原審證稱：伊係以伊太太所有之門號
      0000000000號行動電話撥打被告0000000000、0000000000
      號行動電話聯絡購買海洛因事宜，並約定於附表編號3所
      示之地點交易海洛因，共向被告購買如附表編號3所示之
      金額及次數等語（94年度偵字第3115號偵查卷第79-80頁
      、原審卷第127-128頁）。
（四）證人羅榮權於偵查及原審證稱：伊以自己所有之門號0000
      000000號行動電話或以公共電話撥打被告門號0000000000
      號行動電話，約定購買之時間、地點後，由被告於附表編
      號4之時間、地點交付海洛因予伊等語（94年度偵字第311
      5號偵查卷第124-125頁、原審卷第155-156頁）。
（五）證人李輩基於偵查及原審證稱：伊以其所有之0000000000
      號或以公共電話、撥打被告門號0000000000號、00000000
      00號行動電話，約定購買金額及地點後，由被告於附表編
      號5之時間、地點交付海洛因予伊等語（94年度偵字第311
      5號偵查卷第140頁、原審卷第183-184頁）。
（六）證人董健福於偵查及原審證稱：伊以其所有之門號000000
      0000號、000 0000000號行動電話撥打被告門號000000000
      0號行動電話，約定購買金額及地點後，由被告於附表編
      號6時間、地點交付海洛因予伊等語（94年度偵字第3115
      號偵查卷第13 9-140頁、原審卷第131、134頁）。
（七）證人鄧政鴻於原審證稱：伊以其所有之門號0000000號撥
      打被告電話，約定購買金額及地點後，由被告於附表編號
      7之時間、地點交付海洛因予伊等語（原審卷第150、152
      頁）。
（八）並有被告持用之0000000000號、0000000000號、00000000
      00號等行動之電話通勤記錄在卷可稽（附玉警刑字第0943
      000998號警卷第3-99頁、94年度偵字第3115號偵查卷第24
      頁、第83 -108頁）。復有甲○○所有之小皮包1個，及置
      於其內之第一級毒品海洛因7包、供販賣海洛因使用之行
      動電話（門號為0000000000號）1支扣案可資佐證。而被
      告所持有之上開白粉共計7包送請鑑識之結果，均檢驗出
      含有第一級毒品海洛因成分，驗餘合計淨重0.32公克（空
      包裝重1.27公克），有法務部調查局94年11月7日調科壹
      字第280005641號鑑驗通知書1份附卷可稽（附本院上重訴
      字卷第59頁），足認被告自白確與事實相符，是本件事證
      明確，被告犯行堪以認定。
三、論罪科刑：
（一）新舊法比較適用：
  １、被告行為後，刑法已於94年2月2日修正公布，於95年7 月
      1日施行。刑法第33條第5款關於罰金刑之規定，由「罰金
      ：1元以上」修正為「罰金：新臺幣1千元以上，以百元計
      算之」。是修正前罰金刑最低額為新臺幣3元，修正後為
      新臺幣1, 000元，而毒品危害防制條例第4條、第8條有得
      併科新臺幣之罰金刑部分，經比較新、舊法結果，就罰金
      刑最低額部分，應以被告行為時之法律即修正前刑法第33
      條第5款規定，最有利於被告。
  ２、被告行為後，刑法第56條連續犯之規定業經刪除，於新法
      施行後，被告先後多次販賣海洛因數行為，即應予分論併
      罰。此條刪除雖非犯罪構成要件之變更，然顯已影響行為
      人刑罰之法律效果，自屬法律有變更，比較新舊刑法之規
      定，以舊刑法連續犯之規定較有利於被告，依刑法第2條
      第1項前段之規定，應適用被告行為時之舊刑法論以連續
      犯。
  ３、被告行為後，刑法第65條第2項亦有修正，修正前規定為
      ：「無期徒刑減輕者，為7年以上有期徒刑」。修正後規
      定為：「無期徒刑減輕者，為20年以下15年以上有期徒刑
      」，比較新舊刑法之規定，以舊法規定較有利於被告，依
      刑法第2條第1項前段之規定，應適用被告行為時之舊刑法
      予以減刑。
（二）論罪：核被告所為係犯毒品危害防制條例第4條第1項之販
      賣第一級毒品罪。其持有海洛因進而販賣，持有之低度行
      為為販賣之高度行為所吸收，不另論罪。其先後多次販賣
      海洛因之行為，時間緊接，手法相同，觸犯構成要件相同
      之罪名，顯係基於概括犯意反覆為之，為連續犯，應依修
      正前刑法第56條之規定，論以連續販賣第一級毒品罪。惟
      其所犯罪名之法定刑為死刑、無期徒刑，依法不得加重其
      刑。移送併辦（即臺灣花蓮地方法院檢察署96年度偵字第
      841號）就被告甲○○於94年3月至4月間販賣海洛因予郭
      俊銘部分，雖未據公訴人起訴，惟本院認此部分與已起訴
      有罪部分，有連續犯之裁判上一罪關係，亦為起訴之效力
      所及，本院應併予審理（至移送併辦關於被告於94年7、8
      月間多次販賣海洛因予張慶山部分，則退由檢察官另為處
      理，詳後述），附此敘明。
（三）減刑：按犯罪之情狀顯可憫恕，認科以最低度刑仍嫌過重
      者，固得酌量減輕其刑，被告之辯護人請求依刑法第59條
      減輕其刑云云。惟審酌被告明知第一級毒品海洛因具有成
      癮性，服用後會產生依賴性、耐藥性，情況非常嚴重，且
      戒解不易，嚴重妨害人之身心健康，後果不堪設想，猶為
      圖一己之暴利，販賣第一級毒品海洛因予他人，且其販賣
      毒品之人數、次數甚多，影響國民健康甚鉅，國法難容，
      衡諸社會一般人客觀標準，亦難邀憫恕，尚難依刑法第59
      條減刑；惟按毒品危害防制條例第17條關於減輕其刑之規
      定，其立法目的，在利用減刑之寬典，鼓勵運輸、販賣、
      吸用或持有毒品之行為人，供出毒品之來源，藉以擴大防
      制毒品之成效，使煙毒易於斷絕。故凡觸犯該條所列舉之
      罪者，據實指陳其毒品由來之人或地，並因而破案查獲者
      ，即符合該條得減輕其刑之規定，有最高法院89年度臺上
      字第39 70、178號判決意旨可資參照。查，本案被告甲○
      ○已於95年11月3日之調查筆錄中指陳毒品之來源為「陳
      慶龍」，並供陳陳慶龍所使用之行動電話號碼、進行交易
      地點、交量數量、金額等（見本院更(三)卷第57-59頁），
      經花蓮縣警察局玉里分局偵辦後，由臺灣花蓮地方法院檢
      察署檢察官偵查起訴，而經臺灣花蓮地方法院判處有罪在
      案，有該署96年度偵字第1501、2004、2155號起訴書、該
      院96年度訴字第306號判決書附卷可稽（見本院更(三)卷第
      70-73、124-1頁），另有查獲上開陳慶龍涉犯販毒案之警
      員即證人陳其昌、辜文鵬於本院證述確係因甲○○供出而
      破獲等情（見本院更(三)卷第117-119頁），揆諸上開說明
      ，自符合毒品條例第17條減刑之規定，應予減刑。爰審酌
      被告並無前科，有臺灣高等法院被告全國前案紀錄表一份
      附卷可查，其犯罪之手段、方法、販賣毒品之時間、次數
      ，於本院已坦承犯行，犯後態度尚可，及供出上手而查獲
      陳慶龍等一切情狀，量處如主文所示之刑。
（四）沒收：
  １、毒品及包裝袋部分：扣案海洛因7包（合計淨重0.32公克
      ），為毒品危害防制條例所規定之第一級毒品，有法務部
      調查局94年11月7日調科壹字第280005641號鑑定通知書在
      卷可稽，而盛裝上開扣案毒品之包裝袋7個（空包裝重
      1.27克），雖經法務部調查局與所盛裝之第一級毒品海洛
      因分別鑑析其重量，有上開鑑驗通知書可參，惟法務部調
      查局一般係以傾倒之方式，將包裝袋內之第一級毒品海洛
      因倒出而與包裝袋分離而秤重，必要時，輔以刮杓刮取袋
      內粉末，然無論依何種方式分離，包裝袋內均有極微量之
      第一級毒品海洛因殘留，業經法務部調查局93年3月19日
      調科壹字第09300113060號函釋在案（詳法官辦理刑事案
      件參考手冊 (一)－毒品危害防制條例部分－第334頁），
      足認前揭盛裝海洛因之透明包裝袋內含極微量第一級毒品
      海洛因殘留而無法析離，亦應整體視為查獲之第一級毒品
      海洛因，併依毒品危害防制條例第18條第1項前段之規定
      ，宣告沒收銷燬之。至扣案之第二級毒品安非他命1包（
      含袋重0.47公克），雖係查獲之毒品，然此係被告是否另
      涉犯持有第二級毒品安非他命罪嫌部分，並未在起訴範圍
      內，且經檢察官另案偵辦，因與本案無關，本院自不得予
      以審酌或宣告沒收，應由檢察官另為適當之處理。
  ２、販毒所得部分：被告販賣毒品予證人劉樹穆、郭俊銘、羅
      世昌、羅榮權、董健福、李輩基及鄧政鴻等7人，共計得
      款35,000元（詳見附表所示），其販賣所得亦應依毒品危
      害防制條例第19條第1項之規定沒收之，如全部或一部不
      能沒收時以其財產抵償之。
  ３、小皮包部分：又毒品危害防制條例第19條第1項規定，係
      採義務沒收主義，法院無自由裁量之餘地。而毒品外包裝
      既係用於包裹毒品，防其裸露、潮濕，便於攜帶，如係供
      犯本罪所用之物，則應依毒品危害防制條例第19條第1項
      之規定宣告沒收之，方屬適法。扣案之第1級毒品海洛因
      係用包裝袋盛裝後，置於被告所有之小皮包內，用以防其
      裸露，便於攜帶販毒，被告於原審訊問時亦稱該小皮包是
      用以裝海洛因使用等語（見原審卷第186頁），則原審就
      扣案之小皮包1個，誤依刑法第38條規定宣告沒收，亦有
      未洽。
  ４、行動電話部分：扣案行動電話1支（不含SIM卡，門號為
      0000000000號），為被告所有，業據被告於原審審理中供
      明在卷（原審卷第186頁），為被告供聯絡販賣第一級毒
      品所用之工具，係供其本案犯罪所用之物，亦應依毒品危
      害防制條例第19條第1項規定宣告沒收之。至未扣案之
      0000000000號、0000000000號行動電話各1支，分別為劉
      明鳳、周仁皇所有，有遠傳電信股份有限公司覆函、和信
      電訊股份有限公司傳真函各1份可稽（見94年度偵字第
      3115號偵查卷第24頁、本院更(一)卷第53頁），該2支行動
      電話既非被告所有，爰不為沒收之諭知。
四、撤銷原判決之理由
（一）被告販毒予李輩基、董健福、鄧政鴻之次數、價金，與事
      實不合。
（二）被告販毒予劉樹穆部分，業經被告坦承如上，原審認屬不
      能證明被告犯罪，而不另為無罪之諭知，尚有未洽。
（三）被告販毒予郭俊銘部分，業經檢察官移送併案審理，原審
      未及審酌，亦有未洽。
（四）被告符合毒品條例第17條減刑之規定，應予減刑，業如上
      述，原審未及審酌，自有未合。
（五）本件起訴書已敘及被告持有第二級毒品安非他命0.47公克
      部分，另案偵辦中，然原判決仍就扣案之安非他命予以單
      獨宣告沒收銷燬，自有未當。
（六）扣案用以盛裝第一級毒品海洛因之包裝袋7個（重1.27公
      克），因含極微量第一級毒品海洛因殘留而無法析離，原
      審未予論及並宣告沒收銷燬之，尚有違誤。而小皮包1個
      及行動電話1支（不含SIM卡，門號為0000000000號，其
      SIM 卡係申請人向電信公司所承租，非被告所有之物），
      係被告所有且供本件販賣海洛因所用之物，應依毒品危害
      防制條例第19條第1項之規定宣告沒收，原審依刑法第38
      條第1項第2款之規定宣告沒收，適用法律尚有違誤（最高
      法院94年台上字第4268號判決參照）。另未扣案與販賣海
      洛因有關之行動電話2支（門號0000000000號、000000000
      0號），是否屬被告所有及是否存在未滅失，原審未予論
      及，仍有未洽。
五、退併辦部分（96年度偵字第841號）：
    併辦意旨：甲○○於94年7、8月間，在花蓮縣玉里鎮○○路
    41 7號住處旁，販賣海洛因予張慶山多次部分，因認被告涉
    犯毒品危害防制條例第4條第1項之販賣第一級毒品罪云云，
    係以張慶山於警詢之供述為據，惟被告甲○○否認此部分犯
    行（見本院更(三)審卷第11 9頁），辯稱不認識此人等語，甲
    ○○於本院既承認起訴及郭俊銘併案部分之販賣事實，即無
    否認販賣予張慶山之必要，尚難僅憑張慶山之指述而認其有
    此犯行，此部分既與本案無何實質上或連續犯裁判上一罪關
    係，即非本案起訴效力所及，本院自屬無從併予審究，應退
    由該署檢察官另為適法之處理，併此敘明。
據上論斷，應依刑事訴訟法第369條第1項前段、第364條、第299
條第1項前段，毒品危害防制條例第4條第1項、第17條、第18條
第1項前段、第19條第1項，刑法第2條第1項前段、第11條、修正
前刑法第56條、第65條第2項，判決如主文。
本案經檢察官乙○○到庭執行職務。
中　　華　　民　　國　　96　　年　　12　  月　　21　　日
                  審判長法  官  何方興
                        法  官  王紋瑩
                        法  官  林鳳珠
以上正本證明與原本無異。
如不服本判決，應於送達後10日內，向本院提出上訴狀。其未敘
述理由者，並應於提出上訴狀後10日內向本院補提理由狀 (須附
繕本)。
                        書記官  陳有信
中　　華　　民　　國　　96　　年　　12　　月　　21　　日
附錄  本判決論罪科刑法條：
毒品危害防制條例第4條
製造、運輸、販賣第一級毒品者，處死刑或無期徒刑；處無期徒
刑者，得併科新臺幣1千萬元以下罰金。
附表：
┌──┬────┬─────┬──────┬────────┐
│編號│販賣對象│ 時  間   │ 地  點     │ 交易金額（新臺 │
│    │        │（年月日）│（花蓮縣）  │ 幣/元）及次數  │
│    │        │          │            │（以最有利於被告│
│    │        │          │            │之最低額計算）  │
├──┼────┼─────┼──────┼────────┤
│1   │劉樹穆  │93年8月16 │玉里鎮長良農│2000元1次     │
│    │        │日下午14時│場旁魚池邊  │                │
│    │        │許        │            │                │
├──┼────┼─────┼──────┼────────┤
│2   │郭俊銘  │94年3月至4│玉里鎮永昌里│1000元2次     │
│    │        │月間      │中華路被告住│合計2000元      │
│    │        │          │處旁小巷道  │（併案部分）    │
├──┼────┼─────┼──────┼────────┤
│3   │羅世昌  │94年4、5、│玉里鎮天生好│500元2次      │
│    │        │7月間     │手撞球場、玉│1000元2次     │
│    │        │          │里慈濟醫院門│共4次，合計3000 │
│    │        │          │口、玉里火車│元              │
│    │        │          │站          │                │
├──┼────┼─────┼──────┼────────┤
│4   │羅榮權  │94年8月間 │玉里鎮永昌里│500元2次      │
│    │        │          │中華路417號 │合計1000元      │
│    │        │          │被告住處、同│                │
│    │        │          │路段417號後 │                │
│    │        │          │面          │                │
├──┼────┼─────┼──────┼────────┤
│5   │李輩基  │94年4月間 │同上        │500元10次     │
│    │        │至7月間   │            │1000元10次    │
│    │        │          │            │共20次，合計    │
│    │        │          │            │15000元         │
├──┼────┼─────┼──────┼────────┤
│6   │董健福  │94年4月間 │玉里鎮永昌里│500元8次      │
│    │        │某日起至95│中華路417號 │1000元3次     │
│    │        │年8月27日 │巷口、玉里鎮│共11次，合計7000│
│    │        │          │中華路394 巷│元              │
│    │        │          │1號董健福住 │                │
│    │        │          │處、玉里公園│                │
├──┼────┼─────┼──────┼────────┤
│7   │鄧政鴻  │94年8月間 │玉里高中附近│500元2次      │
│    │        │某日      │            │1000元4次     │
│    │        │          │            │共6次，合計5000 │
│    │        │          │            │元              │
├──┴────┴─────┴──────┴────────┤
│合     計                                    35000元      │
└─────────────────────────────┘
